臺灣高等法院臺中分院民事裁定
111年度家上字第35號
上  訴  人  林嫦娥  
訴訟代理人  劉嘉堯律師

上列上訴人與被上訴人邱介民等人間請求確認繼承權存在等事件
，上訴人對於民國110年12月20日臺灣彰化地方法院109年度家繼
訴字第49號判決，提起上訴，並對於本院受命法官於111年5月10
日當庭諭知補費裁定，提起抗告，本院裁定如下：
      主  文
一、本件訴訟標的價額核定為新臺幣2,199萬1,439元。
二、上訴人應於收受本裁定正本送達之日起5日內，逕向本院補
    繳第一審裁判費新臺幣16萬1,040元、第二審裁判費新臺幣2
    4萬1,560元，如未依限補繳，即駁回上訴。
三、抗告駁回。
四、抗告訴訟費用由上訴人負擔。 　　　　
      理  由
壹、核定訴訟標的價額與補費部分： 
一、按訴訟標的之價額，由法院核定，民事訴訟法第77條之1第1
    項定有明文。計算上訴利益，準用關於計算訴訟標的價額之
    規定。法院核定訴訟標的之價額，應以起訴時之交易價額為
    準，民事訴訟法第466條第4項、第77條之1第2項分別定有明
    文。次按原告主張訴之聲明或數項標的經濟目的同一者，如
    提起確認法律關係存否之訴，並同時本於該法律關係提起給
    付之訴，應依標的價額較高者定其價額(最高法院97年度台
    抗字第164號 、100年度台抗字第973號、103年度台抗字第1
    33號裁定參照)。而訴訟標的價額之多寡，影響應踐行之訴
    訟程序，與公益有關，乃法院應依職權調查核定之事項，不
    受當事人主張之拘束，原核定訴訟標的之價額不明確或有誤
    者，仍得重行核定。又原告在第一審未繳納裁判費或繳納不
    足者，第一審法院逕為本案實體判決，程序雖不無瑕疵，惟
    受敗訴判決之當事人提起上訴後，法院仍得本於所核定之訴
    訟標的價額，定期命原審原告或上訴人補繳第一、二審裁判
    費，逾期未補正者，第一審或第二審法院應分別依民事訴訟
    法第442條第2項、第444條第1項規定，駁回其上訴（最高法
    院109年度台抗字第1318號裁定參照)。末按各公同共有人依
    民法第828條第2項準用民法第821條之規定，基於共有人之
    地位，為全體共有人之利益，請求回復共有物時，因其並非
    僅為自己利益而為請求，其訴訟標的價額，即應以回復被占
    用之共有物全部價額計算(最高法院109年度台抗字第22號裁
    定意旨參照)。
二、查上訴人主張訴外人林○○(於民國26年2月15日死亡)、林文(
    於27年8月25日死亡，下稱林○○等2人)遺有如附表所示10筆
    土地(以下合稱系爭土地)，其為林○○等2人之繼承人，應繼
    分為5分之1(其餘繼承人為訴外人即其兄弟姊妹林紡絹等4人
    ，見原審卷一第23-51頁)；被上訴人俱非林○○等2人之合法
    繼承人，竟於108年5月6日辦竣系爭土地之繼承登記，而公
    同共有取得系爭土地，上訴人乃於原審本於其為林○○等2人
    之繼承人，及民法第113條、第767條第1項前段、中段規定(
    漏引第828條第2項、第821條)，起訴請求：㈠確認上訴人對
    於林○○等2人繼承權存在，㈡確認被上訴人對於林○○等2人之
    繼承權不存在，㈢被上訴人應將系爭土地於108年5月6日辦理
    之公同共有繼承登記塗銷(見原審卷一第13頁、本院卷第31
    頁)。嗣經原審判決上訴人敗訴，上訴人不服原審判決，全
    部提起上訴。準此，上訴人所提本件確認繼承權存否與塗銷
    系爭土地繼承登記訴訟，其目的乃在於回復上訴人與林紡絹
    等4人對於系爭土地之全部繼承權，而非僅止於上訴人應繼
    分5分之1而已。是以，上訴人於原審起訴及其上訴，應以標
    的價額較高之塗銷訴訟為準，亦即以系爭土地於起訴時價額
    為斷。依此核定本件訴訟標的價額為新臺幣(下同)2,199萬1
    ,439元(詳如附表欄所示)，上訴人應各繳第一、二審裁判
    費20萬5,600元、30萬8,400元，是其僅各繳納4萬4,560元、
    6萬6,840元(見原審卷一第12頁、本院卷第8頁)，尚應各補
    繳16萬1,040元(計算式：205,600－44,560＝161,040)、24萬1
    ,560元(計算式：308,400－66,840＝241,560)【本院受命法官
    於111年5月10日準備程序當庭諭知裁定(下稱系爭裁定)補費
    數額應予更正】。
三、從而，本件起訴及上訴之程式要件均有欠缺，茲限上訴人應
    於收受本件裁定正本送達之日起5日內，逕向本院如數補繳
    ，逾期未繳納，即駁回上訴人之上訴。
貳、抗告部分：
一、按「受命法官或受託法官之裁定，不得抗告。但其裁定如係
    受訴法院所為而依法得為抗告者，得向受訴法院提出異議 
    」，民事訴訟法第485條第1項定有明文。蓋受命法官或受託
    法官僅得在受訴法院所授權限內執行職務，其所為裁定之當
    否，仍有經受訴法院調查裁判之必要，故不許逕向上級法院
    提起抗告，以限制之。至受訴法院所為補費裁定，依法不得
    抗告(民事訴訟法第77條之1第4項、第483條參照)，則受命
    法官所為補費裁定，亦不得提出異議。
二、查系爭裁定乃本院受命法官所為補費裁定，其當否業經本院
     調查審認如第壹段所示，揆諸前開說明，依法自無許上訴
    人抗告或提出異議之餘地。是抗告人係對不得抗告之裁定而
    抗告，為不合法，且此不合法之情形無從命其補正。      
     
三、從而，上訴人所為本件抗告為不合法，應予駁回。    
叁、爰依家事事件法第51條，民事訴訟法第77條之1第1項、第49
    5條之1第1項、第444條第1項、第95條、第78條，裁定如主
    文。　　　　
中　　華　　民　　國　　111 　年　　6 　　月　　10 　日
    　　        家事法庭  審判長 法　官  楊 國 精
　　　　　　　　　　　　         法　官  陳 得 利
      　　　　　　　　　　       法  官  陳 正 禧       
正本係照原本作成。             
本裁定關於核定訴訟標的價額部分得抗告，其餘不得抗告。
如不服本裁定應於裁定送達後10日內向本院提出抗告理由狀（須
按他造人數附具繕本），並繳納抗告裁判費新台幣1000元。因疫
情而遲誤不變期間，得向法院聲請回復原狀。

                                 書記官  陳 三 軫   
　　　　　　　　　　　　　　　　　
中　　華　　民　　國　　111 　年　　6 　　月　　10　　日

 

附表(金額：新臺幣元)：        編號 土地地號 面積(㎡) 特定農業區-使用地類別 公同共 有權利範圍 起訴時公告現值( 元/㎡） 起訴時訴訟標的價額(元)  1 彰化縣○○鄉 ○○段000地號 1,324.98 甲種建築用地 9/30 5,600 222萬5,966元  2  同上段558地號 1,306.10 農牧用地 9/30 2,600 101萬8,758元  3 同上段564地號 4,925.36 農牧用地 1/5 2,600 256萬1,187元  4 同上段573地號 2,925.46 農牧用地 1 2,600 760萬6,196元  5 同上段577地號 558.18 甲種建築用地 1 5,600 312萬5,808元  6 同上段1090地號 1,029.38 甲種建築用地 1/10 5,500 56萬6,159元  7 同上段1098地號 1,039.91 農牧用地 9/30 2,400 74萬8,735元  8 同上段1109地號 1,507.33 農牧用地 9/30 2,400 108萬5,278元  9 同上段1115地號 645.22 農牧用地 1 2,400 154萬8,528元  10 同上段1116地號 627.01 農牧用地 1 2,400 150萬4,824元 合計       2,199萬1,439元